【裁判字號】    92,訴,2274
【裁判日期】    950428
【裁判案由】    偽造文書等
【裁判全文】
臺灣板橋地方法院刑事判決              92年度訴字第2274號
公  訴  人  臺灣板橋地方法院檢察署檢察官
被      告  丁○○
選任辯護人  盧慶南律師
上列被告因偽造文書等案件，經檢察官提起公訴（91年度偵緝
字第909號；92年度偵字第841號、第932號）， 被告於本院準
備程序進行中就被訴事實為有罪之陳述，經本院合議庭裁定由
受命法官獨任進行簡式審判程序，並判決如下：
    主  文
丁○○幫助共同連續意圖為他人不法之所有，以詐術使人將本人
之物交付，處有期徒刑伍月，如易科罰金以參佰元折算壹日。緩
刑參年。
    事  實
一、緣明昇通信股份有限公司（下簡稱明昇公司，設於台北市○○路九號五樓之一；明昇公司負責人為戊○○）於民國90年
    1 月間欲參加中華電信股份有限公司（以下簡稱中華電信公
    司）台灣中區電信分公司編號Ｃ八九○三○五號「Ｔ１光介
    面多工設備」第一組採購案，依投標須知之規定，明昇公司
    須提出金融機構所出具保證總額新台幣（下同）1 億2 仟萬
    元之「廠商資格履約及賠償連帶保證書」及保證總額350 萬
    元之「押標金連帶保證書」（下稱係爭保證文件），才得有
    效投標。
二、乙○○（對外自稱李榮和或小李或蔡賜鴻）嗣通緝到案後，
    再行審結）、簡梅先（行為時自稱簡珮先，現已更名為辛○○；與乙○○涉犯共同詐欺取財罪、行使偽造私文書罪等犯
    行，另行審理中）2 人因見明昇公司負責人戊○○欠缺資金
    ，乃基於共同為自己不法所有之概括犯意聯絡，先由戊○○
    之堂弟丁○○基於幫助乙○○、簡梅先（即辛○○）2 人共
    同詐欺取財之犯意，於90年1 月初，由丁○○在前開明昇公
    司向戊○○表示，簡梅先（即辛○○）、乙○○等2 人與國
    民黨內部人員有良好的關係，可以透過關係，動用國民黨資
    金，可私下借款1 億5 仟萬元現金給予戊○○，供戊○○存
    入合作金庫以供作擔保，簡梅先（即辛○○）並會負責促使
    合作金庫於短期內出具所須之「廠商資格履約及賠償連帶保
    證書」及「押標金連帶保證書」云云，惟戊○○必須給付簡
    梅先（即辛○○）、乙○○以每月1 分計算之利息。戊○○
    聽聞後不疑有詐，復經丁○○之勸進，遂於同（1）月8日，
    親自至合作金庫營業部開立第0000000000000
    號活期存款帳戶（存款1 萬元），並為辦理系爭文件，遂於
    開戶後即將辦理系爭文件所需之上開存摺、明昇公司大小章
    、公司執照等，在上開明昇公司交付丁○○，嗣由丁○○轉
    交簡梅先（即辛○○），簡女於取得上開物品後即向戊○○
    表示可於一、二日內，即可取得合作金庫出具明昇公司投標
    所需之上開系爭二份保證書；並經丁○○告知戊○○須付利
    息15 0萬元，戊○○乃於90年1 月9 日至其明昇公司在富邦
    銀行之帳戶提領現款180 萬元（150 萬元以公司之袋子裝置
    預備供交給丁○○之友人簡梅先（即辛○○；其餘30萬元留
    供明昇公司開支費用）；嗣乙○○、簡梅先另行基於共同偽
    造文書之故意，於不詳地點，共同偽造明昇公司之上開帳戶
    存摺影本及系爭保證文件共2 式各3 份；迨經過數日後之90
    年1 月11日上午10時許，丁○○至上揭明昇公司向戊○○表
    示其友人簡梅先（即辛○○）於該公司樓下，隨後戊○○即
    與丁○○至公司樓下與簡梅先（即辛○○）見面，簡梅先（
    即辛○○）當場即向戊○○偽稱前開保證書業已處理妥善，
    去合作金庫即可取上開係爭保證書，而要求戊○○交付利息
    款項150 萬元，惟許詳哲要求一手交錢，一手交貨；隨後戊○○於同（1）月11 日上午10時許，即駕駛其自小客車附載
    簡梅先（即辛○○）共同至台北市○○○路○ 段與光復路口
    之合作金庫國外部，由簡梅先（即辛○○）向戊○○謊稱要
    為戊○○辦理系爭證明文件，並單獨進入合作金庫國外部，
    而於約15分鐘後交付於1 月9 日存入1 億5 千萬元之偽造明
    昇公司合作金庫彩色存摺影本乙份（內載：90、01、09；轉
    帳、股東往來，存款欄：000000000 （即1 億5 千萬元）；
    結餘欄：000000000 （含明昇公司90年1 月8 日開戶存款1
    萬元，共計1 億5 千零1 萬元；內容詳臺灣板橋地方法院檢
    察署90年度他字第1154號偵查卷第8 頁至第10頁，證1）及
    偽造保證函2 式（即記載為：「廠商資格履約及賠償連帶保
    證書」，中華民國九十年一月十一日，保證銀行：合作金庫
    營業部，代表人：襄理王春美，地址：臺北市○○路77號，
    電話：00000000；保證書內容記載有6 條，內容詳臺灣板橋
    地方法院檢察署90年度他字第1154號偵查卷第12頁，證2 內
    容）；另一記載為：「押標金連帶保證書」，中華民國九十
    年一月十一日，保證銀行：合作金庫營業部，代表人：襄理
    王春美，地址：臺北市○○路77號，電話：000000 00 ；保
    證書內容記載有6 條，內容詳同上檢察署90年度他字第1154
    號偵查卷第13頁，亦為證2）各3張給不知情之戊○○以行使
    之，致戊○○誤為真實，即於同（11）日上午11時許當場於
    戊○○之小客車內交付與簡女約定之第1 個月借款利息150
    萬元現金；隨後簡梅先（即辛○○）於詐得上開款項後，即
    向戊○○表示有事先行欲搭乘捷運離去。
三、戊○○於同（1）月12 日，為明昇公司寄出標單資料及上開
    系爭偽造保證書文件2 件後，竟於同（90）年2 月5 日收到
    中華電信公司臺灣中區電信分公司90年2 月2 日中供字第９
    ０Ｂ９４００１３６號函副本（正本：送合作金庫銀行營業
    部），說明無從就戊○○所寄送之系爭證明文件予以對保（
    同上檢察署90年度他字第1154號偵查卷第14頁，證3 內容）
    ，戊○○聞訊大為震驚，再請丁○○與乙○○、簡梅先（即
    辛○○）聯絡，簡梅先（即辛○○）一再向戊○○保證系爭
    證明文件之真實性，且為取信於戊○○，又於不詳時、地基
    於同前偽造文書與行使偽造文書之同一概括犯意，偽造合作
    金庫90年2 月8 日（九０）合金總營字第02578 號函（正本
    ：中華電信公司臺灣中區電信分公司；副本：明昇公司；函
    文內容：本庫於90年1 月11日開出之「押標金連帶保證書」
    及「廠商資格履約及賠償連帶保證書」如附件，經核印後無
    誤，敬請鑒察。證物詳90年度他字第1154號偵查卷第15頁，
    證4）， 並將之寄交不知情之戊○○而行使之，戊○○收受
    上開偽造合作金庫函文後，乃誤信乙○○、簡梅先（即辛○○）業已負責處理。迨至90年2 月16日，戊○○之明昇公司
    收到中華電信公司傳真之通知單，該通知單內容表示：「貴
    公司投標第一組所繳交之「廠商資格履約及賠償連帶保證書
    」及「押標金連帶保證書」，經本分公司查證結果有偽造之
    嫌。（檢附合作金庫銀行營業部，90年2 月12日（90）合金
    營業字第1005號函影本）」（證物詳同上檢察署90年度他字
    第1154號偵查卷第16頁，證5）， 要求明昇公司澄清；明昇
    公司負責人戊○○乃要求丁○○聯絡簡梅先（即辛○○）先
    處理；隨後簡梅先（即辛○○）乃與自稱為「李榮和」之乙○○向不知情之明昇公司負責人戊○○保證前開保證書係真
    實絕非偽造，應係合作金庫內部作業疏誤所致，簡、李2 人
    會處理妥當，不會影響明昇公司權益，致明昇公司負責人戊○○信以為真。
四、迨數日後，自稱為「李榮和或小李」之乙○○仍基於同前共
    同詐欺之同一概括犯意，復向明昇公司負責人戊○○請求給
    付第二個月利息1 百50萬元，戊○○則以前開保證書有偽造
    之嫌，恐無法參加投標，拒絕給付，嗣經雙方爭議後，明昇
    公司負責人戊○○仍深信不疑，遂先約定給付50萬元，嗣由
    戊○○於90年2 月22日以其個人名義，將第2 個月之利息一
    部分之50萬元，匯入乙○○所指定之「蔡賜鴻」香港上海匯
    豐銀行建國分行000000000000號帳戶」內，嗣
    由乙○○詐欺得手；詎明昇公司負責人戊○○於電匯付款給
    予乙○○指定帳戶「蔡賜鴻」之前揭上海匯豐銀行建國分行
    帳戶後，明昇公司隨即接獲中華電信公司臺灣中區電信分公
    司，90年2 月21日中供字第９０Ｂ９４００２４４號函稱（
    正本：明昇公司；副本：合作金庫銀行營業部）：「貴公司
    參與本分公司Ｃ八九○三○五號「Ｔ１光介面多工設備」第
    一組之投標，因所繳交之「押標金連帶保證書」及「廠商資
    格履約及賠償連帶保證書」，經本分公司查證結果均非合作
    金庫銀行營業部所開立，而有政府採購法（以下簡稱本法）
    第一百零一條第二款之情形，茲依該條規定將事實及理由通
    知如上，請查照。」（同上90年度他字第1154號偵查卷第19
    頁，證7 內容），使明昇公司負責人戊○○至為訝異，遂經
    由丁○○緊急聯絡簡、李2 人；越數日後，簡、李2 人至台
    北縣永和市○○路丁○○之父己○○（不知情，未參與或幫
    助本案）住處向許祥晢說明解釋，經許祥晢嚴詞質問簡、李
    2 人，惟簡、李2 人則謊稱上揭保證書絕非偽造，保證會請
    合作金庫澄清誤會，致明昇公司負責人戊○○仍誤認為真；
    迨至90年3 月2 日簡梅先（即辛○○）又將內容為「關於貴
    公司函請核對明昇通信股份有限公司『押標金連帶保證書』
    及『廠商資格履約及賠償連帶保證書』是否有誤乙案，經查
    證無誤。前函係本行作業疏失。特予更正。覆請查照。」之
    偽造合作金庫營業部90 年3月1 日（九０）合金營業字第
    1005之1 號函文影本（同上90年度他字第1154號偵查卷第20
    頁，證8）， 親自交予不知情之戊○○而行使之，企圖安撫
    戊○○；惟經戊○○向中華電信公司一再查詢「Ｔ１光介面
    多工設備」第一組採購案進度，發現仍然未能順利投標，至
    此始知受騙。
五、案經明昇公司訴由臺灣板橋地方法院檢察署檢察官偵查起訴
    。
    理  由
一、被告丁○○所犯前揭幫助詐欺取財犯行一節，業據被告丁○○於本院調查與審理時供承在卷（本院卷第2 宗第30頁、第
    34頁至第44頁）；復經其本人於偵查中亦供稱，89年底簡梅
    先（即辛○○）、乙○○等人有到臺北市○○路「許家基金
    會」找其本人談賑災之事，戊○○之明昇公司與上開基金會
    同在一處，但戊○○不管前開基金會之事，而於基金會內介
    紹簡梅先（即辛○○）、乙○○等人與戊○○認識；曾經在
    之後某一天，簡梅先（即辛○○）有在戊○○之明昇公司樓
    下1 樓大廳與戊○○在談論事情，當時其本人也在場；當時
    其本人有介紹戊○○，但有無辦理保證事宜不清楚等語在卷
    （91年他字第1971號偵查卷第55頁背面、56頁正、反面；同
    上第1154號偵查卷第48頁背面；同上第273 號偵查卷第15頁
    背面）；「（問：簡梅先是你介紹給戊○○接洽業務？）是
    。」、「（問：如何認識李榮和之人？）、、、，是他自己
    介紹叫李榮和。」、「（問：知道李榮和住何處？）、、、
    ，我只知乙○○，曾經在我出國時幫我看房子。」（91年度
    偵字第273 號偵查卷第15頁背面至第16頁背面）各等語明確
    在卷；復據證人即明昇公司負責人戊○○於法務部調查局台
    北市調查處調查時指述，其本人是經由被告丁○○介紹認識
    同案被告簡梅先；被告丁○○向其本人表示有辦法幫忙，故
    由被告丁○○先找同案被告簡梅先（即辛○○）；其本人係
    於90年1 月9 日由其明昇公司在富邦銀行之帳戶提領現款
    180 萬元，其中150 萬元以公司之袋子裝置交給簡梅先（即
    辛○○），另外30萬元留供公司開支費用；其本人第一次於
    90年1 月11日上午11時許，在台北市○○○路與光復南路口
    一家合作金庫，親自將款項費用1 佰50萬元交予簡梅先（即
    辛○○）各等情綦詳（法務部調查局台北市調查處卷宗第7
    頁至第11頁；91年偵字第273 號偵查卷第6 頁背面、第15
    頁背面、第16頁、第16頁背面、第45頁背面、第46頁；91年
    他字第1971號偵查卷第43頁正反面、第57頁正、反面；同上
    第1154號偵查卷第47頁背面、第48頁正反面、第52頁背面、
    第53頁）；復於偵查中指稱：「我委託丁○○找簡梅先代辦
    。」、「（問：到底何人騙你？）簡梅先。」、「（問：是
    否簡小姐辦的？）是沒錯，（當庭指認）」、「（問：你交
    一百五十萬給簡梅先時，（許力）尹有看到？）我當時拿到
    合作金庫保證函，才交簡梅先。」、「是我親自開戶交簡梅
    先的。」、「（問：公文何人給你的？）是簡梅先寄給我的
    ，我回去找存袋。」、「（問：保證函何人交給你？）全是
    簡梅先交給我的。」「（問：以何電話通知聯絡？）都透過
    丁○○聯絡。」（90年他字第1154號偵查卷第47頁背面、第
    48頁正面、背面；第52頁背面、第53頁正面、背面）；「（
    問：你錢都交簡梅先？）是，另有一筆是小李叫我匯的，五
    十萬元、、、、，且簡梅先也是丁○○介紹的。」「（問：
    廠商委託書找何人辦理？）先與丁○○他父親商量，丁○○
    說有辦法幫忙，他先找簡梅先，費用我親自交簡梅先。」「
    （問：為何信任她（即簡梅先）？）丁○○說她（即簡梅先
    ）有辦法。」、「（問：何人叫你開帳戶？）是（許力）尹
    叫我，我再去開了；簡梅先通知丁○○，丁○○通知我。」
    、「（問：有無找到「小李」之人？）有，乙○○有出面說
    要解決，第一次在台北市○○○路與光復路口一合作金庫交
    簡梅先一百五十萬元，日期90年1 月11日上午11時左右交她
    的。」、「（問：你如何聯絡簡梅先？）都是透過丁○○聯
    絡的。」、「90年1 月9 日我領出現金一百八十萬元，交給
    簡一百五十萬元。」、「用公司的袋子裝。」、「與她（（
    即簡梅先）談條件時，丁○○都在場。」（91年度偵字第
    273 號偵查卷第6 頁背面、第15頁背面、第16頁正面、背面
    ；第45頁背面、第46頁）。「當時要辦廠商資格履約保證書
    等，之前丁○○有說有一「簡」小姐是金主，後來交保證書
    那一天，我有領了150 萬元，許（力尹）人先至我辦公室，
    再一同下去樓下與「簡」女會合，之後我再開車載「簡」（
    梅先）去合庫國外部，許（力尹）沒有一同去。後來簡（梅
    先）拿了履約連帶保證書給我，我才交付150 萬元給她（簡
    梅先）。」；「（問：何時見到「蔡賜鴻」？）何金宗開車
    載「簡」（梅先）及「蔡」來。我與「甲○○」及許（力尹
    ）一同去到公司後面咖啡廳。後來過了幾天，「蔡」自己打
    我0000000000手機跟我說，再匯入150 萬元，但我只肯匯入
    50萬元。」，「、、、，之前是「許」（力尹）叫我去合庫
    開戶。」，「（問：當初「尹」用何名義介紹「簡」女？）
    那時「許」（力尹）說對方金主，且至某一天「尹」有帶了
    「簡」女來我公司一樓，並叫我下樓，我當場有帶了150 萬
    元，「簡」（梅先）有跟我說有將押標金及連帶保證書及廠
    商資格履約及賠償連帶保證書弄好，之前「尹」已叫我去合
    庫開好戶。」（91年他字第1971號偵查卷第43頁至第44頁、
    第57頁正反面）等語綦詳；再者，證人即明昇公司負責人戊○○於本院審理時，經交付詰問時亦經證述明確（本院卷第
    1 宗第223 頁、第225 頁至第241 頁）；復經證人即90年案
    發當時擔任明昇公司顧問之丙○○於本院交付詰問時證稱：
    因為明昇公司資金不足，需要資金，故透過被告丁○○介紹
    ，取得合作金庫之上開「押標金連帶保證書」及「廠商資格
    履約及賠償連帶保證書」等證明文件；簡梅先（即辛○○）
    是於90年1 月8 日之後，曾至明昇公司會議室，外號「小李
    」之乙○○（對外冒用蔡賜鴻名義）亦同時出現，與簡梅先
    （即辛○○）表示，國民黨有一大筆錢放置於合作金庫地下
    室；事後經由明昇公司負責人戊○○告知，始知前開2 份系
    爭保證書是偽造；故其本人於90年3 月間有與戊○○及被告
    丁○○在明昇公司上開會議室召開協調會等語在卷（本院卷
    第1 宗第242 頁至第247 頁）；證人即90年間擔任明昇公司
    業務經理甲○○於本院交付詰問時證稱：上開2 份系爭保證
    書是經由被告丁○○取得，是在明昇公司投標前，由明昇公
    司總經理戊○○在前開明昇公司取得，作為供中華電信公司
    台灣中區電信分公司編號Ｃ八九○三○五號「Ｔ１光介面多
    工設備」投標案之用，嗣經中華電信公司台灣中區電信分公
    司去合作金庫辦理對保不成，始發函通知明昇公司，始知前
    開2 份系爭保證書是偽造；嗣於90年2 月中旬其本人有與明
    昇公司總經理戊○○及被告丁○○在明昇公司後面附近之咖
    啡館商討上開2 份系爭保證書投標案，經中華電信公司台灣
    中區電信分公司對保未果之事等語明確（本院卷第1 宗第
    247 頁至第251 頁）。由此可見，被告丁○○確實從中幫助
    同案被告簡梅先與乙○○二人對於告訴人明昇公司共同連續
    詐欺取財犯行已明。
二、同案被告簡梅先（即辛○○）於偵查中亦自承，其本人是經
    由丁○○介紹認識戊○○；亦是經朋友介紹認識乙○○；90
    年1 月11日有在戊○○公司樓下與戊○○談了10多分鐘，當
    時丁○○也在場，後來再與明昇公司負責人戊○○共同前往
    合作金庫國外部各等語在卷（同上第1154號偵查卷第48頁；
    91年偵字第273 號偵查卷第42頁背面、第44頁背面、第45
    頁）；「我指認識「乙○○」，是朋友介紹，是作土地買
    賣。」，「（問：90年1 月11日有與許（祥哲）去一同去合
    庫國外部？）有，許（祥哲）去談圍標工程之事，、、、，
    在樓下談了十多分，「丁○○」也在，、、、，後來再一同
    去合庫國外部。」，「、、、，我要去合庫國外部要辦土地
    貸款，但他們說沒有，、、。」（91年他字第1971號偵查卷
    第42頁背面、第44頁背面、第45頁；第58頁）各等語在卷。
    由此可知，同案共犯簡梅先確實有與告訴人明昇公司負責人
    戊○○在上開明昇公司樓下會談，隨後由告訴人明昇公司負
    責人戊○○駕駛自小客車載共犯簡梅先前往合作金庫國外部
    等情節亦明。
三、又證人即明昇公司負責人戊○○確實於90年1 月9 日由其明
    昇公司在富邦銀行之帳戶提領現款180 萬元一節，有明昇公
    司在富邦銀行之帳戶存摺提領記錄在卷可稽（91年偵字第
    273 號偵查卷第44頁背面、第44頁）；再者，證人戊○○於
    90年2 月22日以其個人名義，將前揭50萬元電匯入同案被告
    乙○○所指定之香港上海匯豐銀行建國分行0000000
    00000號「蔡賜鴻」帳戶內，亦有匯款人戊○○匯款50
    萬元之富邦商業銀行匯款委託書（證明聯）影本1 紙與香港
    上海匯豐銀行90年6 月18日，（90）港匯銀（建）字第008
    號答覆法務部調查局台北市調查處之函與資金往來明細資料
    在卷可稽（同上調查局台北市調查處卷宗第93頁、第96 頁
    、第10 7頁；同上他字第1154號偵查卷第40頁即證6 證物；
    同上他字第1971號偵查卷第32頁）。
四、前開90年1 月9 日存入1 億5 千萬元之偽造明昇公司合作金
    庫彩色存摺影本乙份（帳號：0000000000000
    號活期存款存摺，內載：90、01、09；轉帳、股東往來，存
    款欄：000000000 （即1 億5 千萬元）；結餘欄：00000000
    0 （含明昇公司90年1 月8 日開戶存款1 萬元，共計1 億5
    千零1 萬元）（「廠商資格履約及賠償連帶保證書」，中華
    民國九十年一月十一日，保證銀行：合作金庫營業部，代表
    人：襄理王春美，地址：臺北市○○路77號，電話：000000
    00；保證書內容記載有保證書內容記載有6 條；「押標金連
    帶保證書」，中華民國九十年一月十一日，保證銀行：合作
    金庫營業部，代表人：襄理王春美，地址：臺北市○○路77
    號，電話：000000 00 ；保證書內容記載有6 條；合作金庫
    90 年2月8 日（九０）合金總營字第02578 號函（正本：中
    華電信公司臺灣中區電信分公司；副本：明昇公司；函文內
    容：本庫於90年1 月11日開出之「押標金連帶保證書」及「
    廠商資格履約及賠償連帶保證書」如附件，經核印後無誤，
    敬請鑒察。）；內容為「關於貴公司函請核對明昇通信股份
    有限公司『押標金連帶保證書』及『廠商資格履約及賠償連
    帶保證書』是否有誤乙案，經查證無誤。前函係本行作業疏
    失。特予更正。覆請查照。」之合作金庫營業部90年3 月
    1 日（九０）合金營業字第1005之1 號函文影本等上開各文
    件內容、署名簽章均屬偽造等情（即如上開事實欄第二段至
    第三段、第四段等所述證1 至證2 、證4 、證8 等文件），
    除據告訴人明昇公司負責人戊○○於法務部調查局台北市調
    查處調查實指訴綦詳（同上台北市調查處卷宗第8 頁背面、
    第9 頁至第11頁）；復經證人即當時為合作金庫營業部襄理
    庚○於偵查中證稱：「（問：提示上開合作金庫彩色存摺影
    本乙份，帳號：0000000000000號活期存款存
    摺，內載：90、01、09；轉帳、股東往來，存款欄：000000
    00 0（即1 億5 千萬元）；結餘欄：00000000）是你們銀行
    所蓋之章？）不是，我們銀行無楊淑惠，且本件帳號000
    0000000000內1 萬元開戶後未有變動，開戶是洪
    金珠開辦的。」；證人即當時為合作金庫營業部襄理王春美
    於偵查中證稱：「（問：提示卷內第12頁至第13頁之保證書
    ，即上開「廠商資格履約及賠償連帶保證書」與「押標金連
    帶保證書」是你簽名的？）不是我簽的，我們從90年1 月2
    日已由原臺灣省合作金庫改合作金庫銀行，原來之作廢有新
    聞稿。」；證人即90年2 月13日之前仍任職於合作金庫營業
    部經理林田於偵查中證稱：「（問：第15頁公文（即上開合
    作金庫90年2 月8 日（九０）合金總營字第02578 號函（正
    本：中華電信公司臺灣中區電信分公司；副本：明昇公司；
    函文內容：本庫於90年1 月11日開出之「押標金連帶保證書
    」及「廠商資格履約及賠償連帶保證書」如附件，經核印後
    無誤，敬請鑒察。）是否你們合庫所發？）不是，與我們的
    格式不同。」各等語明確（同上第1154號偵查卷第52 頁 背
    面、第53頁）；並經合作金庫銀行營業部函覆表示，上開寄
    交中華電信公司臺灣中區電信分公司之前揭「押標金連帶保
    證書」及「廠商資格履約及賠償連帶保證書」2 紙，並非該
    合作金庫營業部所出具，均屬偽造等語，有合作金庫銀行營
    業部，90年2 月12日（九０）合金營業字第1005號函1紙 在
    卷足憑（同上第1154號偵查卷第17頁），此外，並有如上開
    事實欄第二段、第三段、第四段等所述之證1 、證2 、證4
    、證8 等偽造之文件在卷可稽（同上第1154號偵查卷第10頁
    、第12頁、13頁；第15頁、第20頁）。
五、綜上調查，足證被告丁○○確有從中幫助同案被告簡梅先與
    乙○○二人對於告訴人明昇公司共同連續詐取上開利息款項
    共計200 萬元等情事證明確，其犯行應堪認定。
六、查同案被告簡梅先與乙○○二人，先後對於告訴人明昇公司
    共同連續詐取如事實欄第二段、第四段利息款項各150 萬元
    、50萬元各等情，已如前述；本件被告丁○○則係從中以幫
    助之犯意，參與同案被告簡梅先與乙○○二人對於告訴人明
    昇公司共同連續詐欺取財罪犯罪構成要件以外之行為，核其
    所為，係犯刑法30條第1 項、第339 條第1 項之幫助共同連
    續詐欺取財罪，並依同法第30條第2 項之規定，依正犯之刑
    ，減輕其刑。爰審酌被告丁○○犯罪之動機、目的、手段及
    所參與之情節只是從中對於共犯簡梅先與乙○○二人給予助
    力而已，本身並未從中獲取利益，且其事後已於本院審理時
    坦認上開幫助詐欺取財罪犯行，犯後已有悔意，亦表示願與
    告訴人明昇公司和解（因明昇公司代表人戊○○於本案審理
    中業已死亡，該公司正推派代表出面接受和解等情）；且公
    訴檢察官於本院審理時，亦請求給予被告緩刑機會等語（本
    院卷第2 宗第44頁）；告訴人代理人亦表示對於公訴人之求
    刑無意見等語（本院卷第2 宗第44頁）等一切情狀，量處被
    告有期徒刑5 月，並諭知易科罰金之折算標準（共犯共同連
    續詐欺取財最後之行為係90年2月22日，故關於本件被告丁○○有關本案易科罰金之規定，並無刑法第41條第1 項前段比
    較新舊法適用之問題，併予敘明），以示懲儆。查被告丁○○並無犯罪前科，未曾受有期徒刑以上刑之宣告，此有臺灣
    高等法院被告前案紀錄表1 紙在卷足憑，其經受此偵審教訓
    ，當知所警惕，日後當無再犯之虞；且公訴人於本院審理時
    ，亦斟酌被告丁○○犯後已坦承犯行，態度良好，願與告訴
    人明昇公司和解，故亦請求給予被告緩刑之自新機會等情，
    已見前述；本院因認對於被告所受之前開宣告刑，以暫不執
    行為適當，爰併予宣告緩刑3 年，以啟自新。
七、同案被告簡梅先與乙○○二人部分，另行審結。
據上論斷，應依刑事訴訟法第299 條第1 項前段、第273 條之1
第1 項，刑法第28條、第56條、第339 條第1 項、第30條、第41
條第1 項前段、第74條第1 款、罰金罰鍰提高標準條例第1 條前
段、第2 條，判決如主文。
本案經檢察官林俊儀到庭執行職務。
中    華    民    國    95    年    4     月    28    日
                      刑事第五庭    法  官  陳坤地
上列正本證明與原本無異。
如不服本判決，應於判決送達後10日內向本院提出上訴狀。
                                    書記官  李淑秋
中    華    民    國    95    年    5     月    1     日
附錄本案論罪科刑法條全文
中華民國刑法第339條：
(普通詐欺罪)
意圖為自己或第三不法之所有，以詐術使人將本人或第三人之物
交付者，處五年以下有期徒刑、拘役或科或併科一千元以下罰金
。
以前項方法得財產上不法之利益或使第三人得之者，亦同。
前二項之未遂犯罰之。


司法院資訊處製作；財團法人民間司法改革基金會備份。
